【裁判字號】    99,訴,156
【裁判日期】    990630
【裁判案由】    損害賠償
【裁判全文】
臺灣桃園地方法院民事判決               99年度訴字第156號
原      告  甲○○
被      告  丙○○
            丁○○
兼訴訟代理人乙○○
上列當事人間請求損害賠償事件，原告就本院98年度壢簡字第23
74號傷害案件提起附帶民事訴訟（98年度壢簡附民字第158 號）
，經本院刑事庭裁定移送前來，於民國99年6 月10日言詞辯論終
結，本院判決如下：
    主  文
被告丙○○、丁○○應連帶給付原告新台幣貳萬肆仟肆佰參拾陸
元，暨自民國九十八年十二月三十一日起，至清償日止，按年息
百分之五計算之利息。
原告其餘之訴駁回。
訴訟費用由被告丙○○、丁○○連帶負擔百分之一，餘由原告負
擔。
本件判決第一項得假執行。
原告其餘假執行之聲請駁回。
    事實及理由
一、按訴狀送達後，原告不得將原訴變更或追加他訴，但擴張或
    減縮應受判決事項之聲明者，不在此限；被告於訴之變更、
    追加無異議而為本案之言詞辯論者，視為同意訴之變更、追
    加，民事訴訟法第255條第1項第3款、第2項定有明定。查本
    院原告起訴時聲明為「被告應給付原告新台幣（下同）5,36
    9,294 元及法定遲延利息」，嗣於訴訟進行中，原告於本院
    民國99年6 月10日言詞辯論期日以言詞為擴張請求如其聲明
    所示，核其所為訴之聲明變更，僅係單純擴張應受判決事項
    之聲明，且被告到庭對此亦無異議而為續為本案之言詞辯論
    ，視為同意原告所為訴之變更，於法並無不符，應予准許。
二、本件原告起訴主張：
  (一)原告係居住在門牌號碼桃園縣中壢市○○○路○段141巷71號
    2 樓之住戶；被告丙○○、乙○○為夫妻關係，被告丁○○
    為渠等兒子，均居住在門牌號碼同縣市○○○路○段141巷71
    號1樓之住戶，彼此為鄰居。於98年4月12 日下午2時許，兩
    造因停車在上開大樓公共樓梯間門口問題，在大樓門口1 樓
    發生口角衝突，被告丙○○、丁○○基於共同傷害他人身體
    之犯意聯絡，聯手毆打原告；被告乙○○則一再抓住原告，
    致使加重並擴大原告被毆打之傷勢，與原告之受傷間有因果
    關係，且與被告丙○○、丁○○有犯意聯絡而為共犯，又因
    遭被告共同毆打，致使原告受有右眼外傷性角膜之表淺損傷
    、角膜上皮缺損（右眼）、右眼復發性角膜糜爛、臉、眼頭
    皮及頸挫傷、軀幹多處挫傷、手挫傷、胸壁挫傷等傷害。而
    被告丙○○、丁○○所為上開傷害之犯行，業經本院以98年
    度壢簡字第2374號刑事判決，處被告丙○○、丁○○有期徒
    刑各2 月，雖渠等不服提起上訴，復經本院99年度簡上字第
    76 號刑事判決駁回其上訴而告確定。茲依民法第184條、第
    185條、第193條、第195 條之規定，被告應就渠等侵害原告
    之身體、財產所受損害，負連帶賠償責任。
  (二)被告應賠償原告之損害，各項細目及金額，臚列如下：
    1.醫療費用：原告已支出醫療費計18,178元。
    2.交通費用：原告搭車就醫，往返醫院支出交通費計3,800
      元。
    3.減少勞動能力之損害：原告右眼被毆打，傷及言膜，視力
      嚴重受損，雖經治療亦無法痊癒，已成永久不能復原之狀
      態，而造成勞動能力減損。而原告受傷前係任職桃園航勤
      股份有限公司，擔任地勤作業員，依其97年度之申報所得
      為631, 736元計算，平均每月薪資約52,645元（小數點以
      下4捨5入）。又原告係於49年2 月25日出生，受傷時年齡
      為49歲，算至法定退休年齡65歲，尚餘16年之工作能力，
      原告喪失勞動能力之損害為4,347,840元｛計算式：（52,
      645元/現在薪資－30,000元/預估受傷後薪資）×12月×1
      6年＝4,347,840｝。
    4.不能工作損失：原告受傷而無法上班，曾請病假6 天，遭
      公司扣發半薪3,954 元、全勤獎金1,000元，合計4,954元
      。
    5.精神慰撫金：原告因頭部遭重擊，受創嚴重，導致有耳鳴
      現象及眼睛視力受有永久性損傷；且經此一事件後，精神
      大受打擊，心生恐懼，身心承受極大痛苦，故請求精神慰
      撫金1,000,000元。
    6.綜上，被告應賠償原告損害金額合計5,374,772元（18,17
      8＋3,800＋4,347,840＋4,954＋1,000,000＝5,374,772）
      。
  (三)據上所述，爰訴請判求：被告應給付原告5,374,772 元，及
    自刑事附帶民事起訴狀繕本送達之翌日起至清償日止，按週
    年利率5%計算之利息；願供擔保，請准為假執行之宣告。
三、被告則以：本件事端發生，係原告先行挑釁、毆打被告丁○○，並隨即轉進樓梯間持預藏鋼筋，追出打斷被告丁○○掌
    骨；而被告乙○○並未碰觸原告，僅在旁勸阻，此情業經鄰
    居葉詹蓉於刑事審理時證述屬實，但原告仍執意對被告乙○○提起訴訟。又原告請求上開賠償金，並不合理，原告迄未
    失業仍究活動自如，工作、遛狗、開車均不受影響，且無任
    何塗藥或積極就醫跡象，單憑原告提出醫療單據，並無法證
    明其確有受傷，縱即便有受傷，亦已痊癒。況原告長期服用
    精神科藥物，自有其副作用（諸如嗜睡、頭昏眼花、肌張力
    不足、厭食、口齒不清、尿失禁、呼吸困難、手腳冰冷等症
    狀），且原告平時經常與鄰居發生口角，藉機找麻煩，當有
    不發生焦慮之理，是原告之精神疾病與被告無關等語，資為
    抗辯，並均聲明：原告之訴駁回。
四、本件原告起訴主張於上揭時地遭被告丙○○、丁○○毆打成
    傷之情，提出診斷證明書為證，並有本院98年度壢簡字第23
    74號刑事簡易判決、99年度簡上字第76號刑事判決在卷可稽
    ，是原告此部分之主張堪信為真實。被告丙○○、丁○○2
    人否認上情，委無可採。至於原告另主張被告乙○○共同毆
    打其之情，然為被告乙○○所否認，原告復無法舉證以實其
    說，原告此部分之主張自不足採信。
五、按因故意或過失，不法侵害他人之權利者，負損害賠償責任
    。民法第一百八十四條第一項前段定有明文。本件被告丙○○、丁○○毆打原告成傷，被告2 人依上開規定自應對原告
    負損害賠償責任。
六、茲就原告請求之各項損害賠償金額分論如下：
    (一)醫療費用：
      原告主張其支出醫療費用自費及健保給付部分共18,178元
      ，固提出天晟醫院、長庚醫院、桃園醫院、新時代理艮科
      診所之收據為證，惟為被告丙○○、丁○○2 人所否認。
      經查：
      1.按全民健康保險法第一條後段固規定，就該法未規定之
        事項應適用保險法相關規定。惟全民健康保險性質上係
        屬健康、傷害保險，除有全民健康保險法第八十二條規
        定之情形外，依保險法第一百三十條、第一百三十五條
        準用同法第一百零三條之規定，全民健康保險之保險人
        不得代位行使被保險人因保險事故所生對於第三人之請
        求權，要無保險法第五十三條規定適用之餘地。是全民
        健康保險之被保險人，非因汽車交通事故受傷害，受領
        全民健康保險提供之醫療給付，其因侵權行為所生之損
        害賠償請求權並不因而喪失（參照最高法院89年度台上
        字第805 號判決）。是原告可請求之金額包括健保給付
        部分。
      2.原告主張其遭被告毆打後，產生泛焦慮症之情，並提出
        署立桃園醫院診斷證明書為證，然為被告丙○○、丁○○2 人否認。而原告並未舉證以實其說，是原告就焦慮
        症所支出之醫療費用，難認為其受被告丙○○、丁○○
        2 人傷害所致，原告就此部分之請求即屬無據。
      3.是原告可請求之醫療費用金額為於長庚醫院支出共3,32
        6 元（98年4 月12日、13日、20日分為2,021 元、665
        元、640 元）、署立桃園醫院98年4 月14日支出共5,29
        0 元（4,562 元、728 元）及新時代理艮科診所共支出
        3,466 元（98年9 月2 日至99年5 月19日計9 次其中支
        出421 元6 次，370 元2 次、200 元1 次），故原告可
        請求之金額為12,082元（3,326+5,290+3,466 ），逾此
        部分之請求即屬無據。
    (二)交通費用：
      原告主張其至中壢地區就醫3 次，每次車資100 元，來回
      共600 元、至林口長庚醫院就診3 次，每次車資400 元，
      來回共2,400 元，署立桃園醫院就診2 次，每次車資200
      元，來回共800 元，原告雖未舉證以實其說，惟就診支出
      交通費用，符合常情，本院認原告居住中壢市，至中壢地
      區、桃園縣龜山鄉林口長庚醫院、桃園市署立桃園醫院就
      診，分別支出每次車資100 元、400 元及200 元，尚屬合
      理，除如前所述，原告就本件傷害僅至桃園醫院就診1 次
      （98 年4月14日）外，原告可請求之交通費用金額為
      3,400 元（原告主張至桃園醫院就診2 次，支出800 元，
      應扣除1次 來回400 元，是總數為3,800-400=3,400 元）
      。
    (三)不能工作之損失：
      原告主張因傷請病假被扣半薪3,954 元，及無全勤獎金
      1,00 0元，被告應予賠償之情，惟原告所提出之98年6 月
      薪資單僅病假發半薪3,954 元，並未記載全勤獎金金額，
      是原告請求全勤獎金1,000 元，尚難證明，故原告可請求
      之不陀工作損失應為3,954 元。
    (四)減少勞動能力部分：
      原告主張其因本件受傷，減少勞動能力共4,347,840 元，
      然為被告丙○○、丁○○2 人所否認，原告復未舉證以實
      其說，本院審酌原告陳述薪資未減少之情（參本院99年6
      月10日言詞辯論筆錄），認原告此部分之主張並無理由。
    (五)精神慰撫金
      原告因本件被告丁○○2 人之侵權行為，致受有右眼外傷
      性角膜之表淺損傷、角膜上皮缺損（右眼）、右眼復發性
      角膜糜爛、臉、眼頭皮及頸挫傷、軀幹多處挫傷、手挫傷
      、胸壁挫傷等傷害，有診斷證明書在卷可稽，致受有精神
      上之損害，本院審酌兩造之身分、資力、原告受害之原因
      （細故與被告丁○○2 人互毆）及受傷程度，認原告於
      5,000 元範圍內之請求為適當，逾此部分，則非有據。
    綜上所述，原告可請求之金額為24,436元（醫療費用12,082
    元+ 交通費用3,400 元+ 不能工作損失3,954 元+ 慰撫金5,
    000 元）。
七、進而，原告依侵權行為法律關係，請求判決被告丙○○、丁○○2 人應連帶給付24,436元，及自起訴狀繕本送達之翌日
    （即98年12月31日）至清償日止，按年息5%計算之利息，為
    有理由，應予准許。至於逾此部分之請求，為無理由，應予
    駁回。本件判決給付金額未逾50萬元，應依民事訴訟法第
    389 條第1 項規定，宣告得假執行。另本件原告受敗訴部分
    ，其假執行之聲請即失所附麗，應併予駁回。
八、據上論結，本件原告之訴一部分為有理由，一部分為無理由
    ，爰依民事訴訟法第79條、第85條第2 項前段、第389 條第
    1 項，判決如主文。
中    華    民    國    99    年     6     月    30   日
                       民事第一庭法  官  吳爭奇
上為正本係照原本作成。
如對本判決上訴，須於判決送達後20日內向本院提出上訴狀。
中    華    民    國    99    年    7     月    1     日
                                 書記官  黃瓊儀

司法院資訊處製作；財團法人民間司法改革基金會備份。
